臺灣彰化地方法院民事判決　96年度訴字第991號
原　　　告　　丁○○○
兼訴訟代理人　丙○○
被　　　告　　甲○○
　　　　　　　乙○○
上列當事人間請求返還價金等事件，本院於民國96年12月12日言
詞辯論終結，判決如下：
    主  文
被告應連帶給付原告新台幣肆佰伍拾伍萬捌仟捌佰元及自民國七
十三年七月一日起至清償日止，按年息五%計算之利息。
訴訟費用新台幣肆萬陸仟壹佰肆拾肆元由被告連帶負擔。
本判決於原告以新台幣壹佰伍拾貳萬元供擔保後，得假執行。
    事實及理由
甲、程序方面：
    被告甲○○經合法通知，未於最後言詞辯論期日到場，核無
    民事訴訟法第386 條各款所列情形，爰依原告之聲請，由其
    一造辯論而為判決。
乙、實體方面：
一、原告主張：緣訴外人雍興股份有限公司（下稱雍興公司）以
    訴外人王柏森為連帶保證人，就坐落彰化縣北斗鎮○○○段
    38、38 -2 、38-7、38-44 、38-58 、38-65 地號（重測後
    為光復段1048地號－原地主謝桃，以及1049、1049-2地號－
    原地主陳丁春）土地上建物即北斗鎮公所民國69年8 月5 日
    所核發之（69）北鎮建字第7194號建照執照內，編號為A-1
    第18、19、20、21、22、23、24、25、26、28（門牌號碼依
    序為復興路184 、182 、180 、178 、176 、174 、172 、
    170 、168 號及同路200 巷4 號）等本國式加強磚造兩層樓
    房10棟與該房屋等所占土地（包括法定空地），於70年7 月
    10日與原告訂立不動產買賣契約書（下稱系爭買賣契約），
    總價款計新台幣（下同）5,000,000 元，原告除給付雍興公
    司價款3,540,000 元外，尚代雍興公司支付材料款775,000
    元，及代其償還所欠工人林永昌之債務80,000元，並代其定
    作前開房屋之鋁窗（內框）、玻璃工料款項33,800元，與鐵
    捲門、樓梯鐵欄杆扶手計130,000 元，以上合計4,558,800
    元，且約定原告代雍興公司支付之上開款項充為買賣價金之
    一部，而最後一筆款項之給付日期為73年7 月1 日。基上，
    原告雖尚有未付之價款441,200 元，但雍興公司不僅尚有10
    48、1049、1049-2地號土地未過戶予原告，且亦未支付土地
    增值稅，更未依其所另立之同意書所載施工明細完成屋內工
    程及水電衛生設備等。兩相比較，原告確已超付價款，蓋價
    款餘額441,200 元顯不足完成雍興公司上述未完成之部分，
    惟雍興公司迄今遲不履約，而上開1048地號土地，不但遭台
    中區中小企業銀行北斗分行依本院79年度全執甲字第104 號
    假扣押在案，雍興公司又將1048地號土地，依本院79年度全
    執甲字第107 號實施假處分在案，並將1049地號土地過戶為
    王柏森所有，進而將之設定抵押權登記予訴外人廖坤鈿與羅
    肇基，同時又將1049-2地號土地過戶為王柏森之妻柯完所有
    ，使原告無法辦理所有權移轉登記，嗣1048、1049地號土地
    終因拍賣程序遭第三人陳靜秋拍定，並訴請拆屋還地，致原
    告向雍興公司購買之房屋均被拆成平地。至此，系爭買賣契
    約之標的物土地及房屋全部陷於給付不能，且可歸責於雍興
    公司。而被告為原地主謝桃之繼承人，謝桃在系爭買賣契約
    上簽名、蓋章，應有遵守系爭買賣契約之意，被告亦應同受
    拘束，此由被告於本院79年度訴字第618 號所有權移轉登記
    事件中，於答辯狀中稱：謝桃於系爭買賣契約蓋章表示同意
    將來原告上開房屋使用執照領取時，要將原告應得土地直接
    過戶予原告，既原告已取得使用執照並辦竣建物所有權第一
    次登記，且謝桃又有如上表示，被告自當同意原告之請求等
    語；及於本院82年度訴字第352 號事件中陳稱：如違上情，
    被告應與雍興公司負連帶賠償之責等語即可明。為此，爰依
    民法第256 條規定解除買賣契約，另依民法第259 條第2 款
    及繼承之法律規定，請求被告連帶返還原告已給付之價金4,
    558,800 元及自最後一筆款項給付之日即73年7 月1 日起給
    付法定遲延利息等語。並聲明：除供擔保假執行金額外，如
    主文所示。
二、被告乙○○及未於最後言詞辯論期日到場，惟據其前辯論陳
    述之被告甲○○均辯稱：被告被繼承人謝桃提供1048地號土
    地與雍興公司合建，雍興公司蓋到一半資金出現問題無法繼
    續興建，遂將其中9 棟房屋出賣予原告，並以出售所得之價
    金繼續興建房屋，謝桃即在系爭買賣契約蓋章表明欲將原告
    房屋坐落之1048地號土地無條件過戶予原告，但最後房屋未
    興建完成，反係被告自己出資完成，然土地卻被雍興公司拍
    賣，價金亦被拿走，謝桃非系爭買賣契約當事人，自不受該
    契約之拘束等語。並聲明：原告之訴及其假執行之聲請均駁
    回。訴訟費用由原告負擔。
三、本件經兩造協議簡化整理爭點為：被告是否受系爭買賣契約
    之拘束。
四、得心證之理由：
（一）本件原告主張之事實，業據其提出地籍圖謄本、土地登記
      簿謄本、變更起造人申請書及位置圖、部分使用執照及其
      申請書與申請人名冊、建築改良物登記簿、不動產買賣契
      約書、收款收據、材料款明細表及送貨單、代償證明書、
      請款單、收據、台灣高等法院台中分院80年度上字第593
      號事件之81年4 月16日準備程序筆錄、同意書、本院勘驗
      筆錄、本院78年度全字第161 號裁定、本院民事執行處通
      知書、本院81年度訴字第609 號、台灣高等法院台中分院
      82年度重上字第55號、84年度重上更(一)字第2 號、85年度
      上更(二)字第13號、86年度上更(三)字第96號、最高法院83年
      度台上字第3251號、84年度台上字第2911號、86年度台上
      字第2766號、88年度台上字第558 號判決等件影本為證，
      被告除爭執如上外，餘皆不為爭執，就不爭執部分，足認
      原告主張為真實。
（二）至被告雖辯稱：謝桃非系爭買賣契約當事人，自不受該契
      約之拘束云云，原告則主張：被告為原地主謝桃之繼承人
      ，謝桃在系爭買賣契約上簽名、蓋章，應有遵守系爭買賣
      契約之意，被告應同受系爭買賣契約之拘束等語。按法院
      於確定判決理由中，就訴訟標的以外當事人主張之重要爭
      點，本於當事人辯論之結果，已為判斷時，除有顯然違背
      法令之情形，或當事人已提出新訴訟資料，足以推翻原判
      斷之情形外，應解為在同一當事人就與該重要爭點有關所
      提起之他訴訟，法院及當事人對該重要爭點之法律關係，
      皆不得任作相反之判斷或主張，以符民事訴訟上之誠信原
      則（最高法院84年度台上字第2530號判決意旨參照）。本
      件原告曾以被告及訴外人雍興公司、王柏森、陳丁春之繼
      承人陳憲欽、陳憲聰、陳憲文違反系爭買賣契約約定，致
      原告無法辦理所有權移轉登記受有損害，爰依系爭買賣契
      約第11條約定，請求被告及雍興公司、王柏森、陳憲欽、
      陳憲聰、陳憲文連帶負損害賠償賠償為由，經本院81年度
      訴字第609 號、台灣高等法院台中分院82年度重上字第55
      號、84年度重上更(一)字第2 號、85年度上更(二)字第13號、
      86年度上更(三)字第96號、最高法院83年度台上字第3251號
      、84年度台上字第2911號、86年度台上字第2766號、88年
      度台上字第558 號判決確定在案，而自台灣高等法院台中
      分院84年度重上更(一)字第2 號以後之歷次判決即台灣高等
      法院台中分院85年度上更(二)字第13號、86年度上更(三)字第
      96號、最高法院83年度台上字第3251號、84年度台上字第
      2911號、86年度台上字第2766號、88年度台上字第558 號
      判決均肯認：系爭買賣契約第3 條約定「待至起造人名義
      變更為甲方（按指原告）名下所有及其地主（按指陳丁春
      及謝桃）在本契約書上會章並簽字表示同意將來房屋使用
      執照領取時，將甲方所應得之土地直接過戶予甲方取得」
      ；第11條約定「乙方（按指雍興公司）務必保證前記不動
      產之產權清楚，若過戶中途被查封或發生登記不能抑是產
      生移轉登記無效時，乙方要加倍賠償甲方已付之一切款項
      。乙方如違反本契約所定一切規定，除要加倍賠償甲方已
      付款項損害賠償」等語，而前開土地與雍興公司合建之土
      地所有權人即陳丁春及被告之被繼承人謝桃均在系爭買賣
      契約末尾立契約書人上方簽名蓋章，既系爭買賣契約第3
      、11條有上開約定，而謝桃又在系爭買賣契約之立契約書
      人欄上方簽名蓋章，自應認謝桃有遵守系爭買賣契約第3
      、11條之意思在。故謝桃死亡後，被告於台灣彰化地方法
      院79年度訴字第618 號所有權移轉登記事件中，於答辯狀
      中稱：謝桃於系爭買賣契約蓋章表示同意將來原告上開房
      屋使用執照領取時，要將原告應得土地直接過戶予原告，
      既原告已取得使用執照並辦竣建物所有權第一次登記，且
      謝桃又有如上表示，被告自當同意原告之請求等語；及於
      台灣彰化地方法院82年度訴字第352 號事件中陳稱：如違
      上情，被告應與雍興公司負連帶賠償之責等語，及原告主
      張其已取得前開房屋之使用執照，詎謝桃之1048地號土地
      因與雍興公司及台中區中小企業銀行北斗分行有糾紛而被
      聲請並裁定假處分、假扣押，致原告無法辦理所有權移轉
      登記等情被告亦不否認，足認被告之被繼承人謝桃當時有
      同意系爭買賣契約第3 、11條如上開記載之約定，謝桃已
      死亡，被告為謝桃之繼承人，原告依系爭買賣契約第3 、
      11條及繼承之法律關係訴請被告與雍興公司等負連帶賠償
      ，實屬有理由等語在卷，此有前開判決在卷可稽，是前述
      法院就謝桃應否遵守系爭買賣契約及被告應否繼受等重要
      爭點，本於兩造辯論結果，認定謝桃應遵守系爭買賣契約
      並依繼承之法律規定，被告應同受系爭買賣契約之拘束在
      案，則依上開最高法院判決意旨，就前開重要爭點，本院
      自應受其拘束，不得任作相反之判斷，從而，原告主張：
      被告為謝桃之繼承人，謝桃在系爭買賣契約上簽名、蓋章
      ，應有遵守系爭買賣契約之意，被告亦應同受拘束等語，
      洵屬有據，應可採信，反之，被告辯稱：謝桃非系爭買賣
      契約當事人，自不受該契約之拘束云云，則委無足採。
（三）按因可歸責於債務人之事由，致給付不能者，債權人得請
      求賠償損害。債權人於有第226 條之情形時，得解除其契
      約，民法第226 條第1 項、第256 條分別定有明文。又契
      約解除時，當事人雙方有回復原狀之義務，如受領之給付
      為金錢者，應附加自受領時起之利息償還之，民法第259
      條第2 款亦有明文。再按繼承人自繼承開始時，除本法另
      有規定外，承受被繼承人財產上之一切權利、義務。繼承
      人對於被繼承人之債務，負連帶責任，民法第1148條、第
      1153條第1 項分別定有明文。本件原告與雍興公司間成立
      不動產買賣契約關係，原告並已向雍興公司給付買賣價金
      4,558,800 元，惟雍興公司及謝桃違約未將房屋之基地即
      1048地號土地所有權移轉登記予原告所有，且1048地號土
      地遭台中區中小企業銀行北斗分行及雍興公司聲請裁定假
      扣押及假處分，使原告無法辦理所有權移轉登記，終因拍
      賣程序遭陳靜秋拍定，並訴請拆屋還地，致系爭買賣契約
      之標的物土地及房屋全部陷於給付不能，且可歸責於雍興
      公司及謝桃。而被告為謝桃之繼承人，既謝桃有遵守系爭
      買賣契約之意，則依繼承法律關係，被告亦應同受拘束，
      則原告據此解除契約，並依民法第259 條第2 款規定，請
      求被告應與雍興公司連帶給付如主文所示之金額及利息，
      洵屬有據。
五、從而，原告依民法第259 條第2 款及繼承法律關係，請求被
    告連帶給付4,558,800 元及自73年7 月1 日起至清償日止，
    按年息5%計算之利息，為有理由，應予准許。
六、原告陳明願供擔保，請求宣告假執行，核無不合，茲酌定相
    當之擔保金額，予以准許。
結論：本件原告之訴為有理由，依民事訴訟法第385 條第1 項前
段、第85第2 項、第390 條第2 項，判決如主文。
中　　華　　民　　國　　96　　年　　12　　月　　19　　日
                  民事第一庭    法　官　游秀雯
以上正本係照原本作成。
如對判決上訴，應於判決送達後20日內向本院提出上訴狀。
中　　華　　民　　國　　96　　年　　12　　月　　19　　日
                      　　　    書記官　張西武
